臺灣高等法院臺南分院刑事判決　　 96年度上訴字第218號
上　訴　人　臺灣雲林地方法院檢察署檢察官
上　訴　人
即　被　告　甲○○
　　　　　　　　　　（
選任辯護人　劉意律師
上列上訴人因被告違反毒品危害防制條例案件，不服臺灣雲林地
方法院95年度訴字第571號中華民國96年1月12日第一審判決（起
訴案號：臺灣雲林地方法院檢察署95年度偵字第3916號），提起
上訴，本院判決如下：
    主  文
原判決撤銷。
甲○○連續販賣第一級毒品，處有期徒刑拾年，扣案第一級毒品
海洛因陸包（合計淨重壹點壹公克、空包裝總重壹點貳陸公克）
均沒收銷燬之，天平壹台（含砝碼壹盒）、電子秤壹台、分裝吸
管參支、分裝袋壹仟肆佰個、MOTOROLA廠牌行動電話壹支 (含00
00000000號行動電話門號SIM卡壹枚）均沒收，犯罪所得之財物
新臺幣壹萬貳仟伍佰元沒收，如全部或一部不能沒收時，以其財
產抵償之。
甲○○被訴販賣第二級毒品部分，無罪。
    事  實
一、甲○○（綽號「二哥」）明知海洛因為毒品危害防制條例所
    列管之第一級毒品，不得非法持有、販賣，竟意圖營利，基
    於販賣第一級毒品海洛因之概括犯意，以其所有之00000000
    00號行動電話門號作為聯絡毒品交易之工具，連續為下列行
    為：
  (一)自民國95年2、3月間某日起至同年5月17日下午4時17分止，
    約每2週1次，由李榮彬（綽號「小彬」）使用0000000000號
    行動電話門號撥打甲○○上開門號，談妥以新臺幣（下同）
    1,000元之價格，向甲○○購買海洛因1包，並約定在甲○○
    位於雲林縣元長鄉○○村○○街21號之住處或同鄉○○路7-
    11便利商店旁某電子遊藝場等地交易後，經甲○○向不詳姓
    名、年籍之上手取得交易所需貨源，再前往約定地點交貨，
    甲○○即以此方式連續販賣海洛因各1包予李榮彬共10次。
    嗣於95年5月17日下午6時28分許，李榮彬又撥打甲○○上開
    門號，談妥以相同價格向甲○○再購買海洛因1包，且在電
    話中將交易地點，由甲○○上開住處先後變更為元長鄉某電
    子遊藝場及某紅綠燈下，惟甲○○因故未交付海洛因予李榮
    彬，致此次販賣行為未遂。
  (二)自95年2、3月間某日起至同年6月底某日止，由林永吉（綽
    號「吉仔」）使用0000000000號行動電話門號撥打甲○○上
    開門號，確認甲○○在家且尚有自不詳姓名、年籍之人處所
    販入之海洛因存貨後，即前往甲○○上開住處，以500元或
    1,000元之價格，向甲○○購買可供摻入香煙內施用1次之少
    量海洛因，並當場施用完畢，甲○○即以此方式連續販賣海
    洛因予林永吉共4次（其中1次係以500元交易、2次係以1,00
    0元交易、另1次則尚未付款）。
二、嗣於95年8月2日下午3時20分許，為警持搜索票至甲○○位
    於雲林縣元長鄉○○村○○路8之9號之住處執行搜索時，在
    1樓客廳查獲第一級毒品海洛因6包（合計淨重1.1公克、空
    包裝總重1.26公克）、其所有供販毒所用之天平1台（含砝
    碼1盒）、電子秤1台、分裝吸管3支、分裝袋1200個、MOTOR
    OLA廠牌行動電話1支 (含0000000000號行動電話門號SIM卡1
    枚)及含第二級毒品甲基安非他命及第四級毒品先驅原料藥
    麻黃鹼成分之白粉1包（淨重0.07公克、空包裝重0.5公克）
    、殘留第二級毒品甲基安非他命成分之塑膠瓶1個等物，另
    在車牌號碼RO-3022號自用小客車內查獲其所有供販毒所用
    之分裝袋200個。
三、案經雲林縣警察局虎尾分局、海岸巡防總局中部地區巡防局
    雲林機動查緝隊報告臺灣雲林地方法院檢察署檢察官偵查起
    訴。
    理  由
壹、程序方面：
一、按被告以外之人於審判外之言詞或書面陳述，除法律有規定
    者外，不得作為證據，刑事訴訟法第159條第1項定有明文。
    查被告甲○○及其辯護人主張證人李榮彬、林永吉、王永忠
    之警詢筆錄均屬傳聞證據，揆諸首開規定，證人李榮彬、林
    永吉、王永忠於警詢所為之陳述，應無證據能力。
二、按被告以外之人於偵查中向檢察官所為陳述，除顯有不可信
    之情況者外，得為證據，刑事訴訟法第159條之1第2項亦定
    有明文。而現階段刑事訴訟法規定檢察官代表國家偵查犯罪
    、實施公訴，依法其有訊問被告、證人及鑑定人之權，證人
    、鑑定人並須具結，而實務運作時，檢察官偵查中向被告以
    外之人所取得之陳述，原則上均能遵守法律規定，不致違法
    取供，其可信度極高，職是，被告以外之人前於偵查中已具
    結而為證述，除反對該項供述得具有證據能力之一方，已釋
    明「顯有不可信之情況」之理由外，不宜遽指該證人於偵查
    中之陳述不具證據能力。查被告甲○○及其辯護人爭執證人
    李榮彬、王永忠於檢察官偵訊中所為陳述之證據能力，惟證
    人李榮彬、王永忠均未曾提及檢察官在偵查時有不法取供之
    情形，且辯護人亦未釋明上開供述有顯不可信之情況，則依
    前揭說明，應認證人李榮彬、王永忠於檢察官偵訊中所為陳
    述均具有證據能力。
三、按被告以外之人於審判外之陳述，雖不符前4條之規定，而
    經當事人於審判程序同意作為證據，法院審酌該言詞陳述或
    書面陳述作成時之情況，認為適當者，亦得為證據，刑事訴
    訟法第159條之5第1項定有明文。經查，檢察官、被告甲○
    ○及其辯護人就本院所引用其餘具傳聞性質之言詞或書面之
    陳述，於審判程序均同意作為證據，且本院審酌此等證據資
    料作成時之情況，均無不法之情事，且與待證事實具有關聯
    性，認為適宜作為本案之證據，故均有證據能力。
貳、實體方面：
一、訊據被告甲○○固坦承有使用0000000000號行動電話門號與
    李榮彬、林永吉等人通話之事實，惟矢口否認上開販賣第一
    級毒品海洛因犯行，辯稱：我只有幫李榮彬聯絡綽號「大哥
    」之人（下稱「大哥」），再由李榮彬自己向「大哥」購買
    海洛因，我沒有得到好處，李榮彬曾經在我家自己拿我的海
    洛因去施用1、2次，不是我主動提供給他；我有和林永吉一
    起買海洛因，我沒有賣給他，其中1次林永吉在我家自己拿
    我的海洛因去施用，我未向他拿錢；扣案電子秤已經壞掉，
    是我去世的弟弟留下來的，分裝袋也是我弟弟留下來的，天
    平是我放在酒櫃裡裝飾用的，砝碼的重量無法用來秤毒品云
    云。
二、經查：
  (一)上開事實欄一之(一)販賣海洛因予李榮彬部分
    1.據證人李榮彬於偵訊中具結證述：我綽號小彬，00000000
      00號是我的手機，（提示95年5月17日0000000000與00000
      00000號行動電話門號之通訊監察譯文）這是我與被告的
      通話內容，我向被告買海洛因1包1,000元，重約5公克不
      到，我1個人騎機車去被告家裡拿貨，被告家在元長鄉那
      邊，詳細地址我不知道，是透天1、2樓，我們在1樓客廳
      交易，當天下午4點多，我第1次去買的時候，被告給我1
      包，6點多時，我想再買1包，但我第2次過去的時候，被
      告那邊沒有海洛因了，所以當天只有給我1包，我從95年2
      、3月左右開始向被告買毒品，有時候兩週買1次，有時去
      他家，有時約在元長鄉的某家7-11旁邊的遊藝場交易，沒
      有買過安非他命等語（95年偵字第3916號第36至38頁參照
      ）。
    2.被告所有之0000000000號行動電話門號（下稱A）與證人
      李榮彬所使用之0000000000號行動電話門號（下稱B）於
      95年5月17日先後數次通聯之內容如【附件一】所示。由
      上開通聯內容可知，證人李榮彬曾於95年5月17日下午4時
      17分及同日晚上6時27分先後2次在電話中向被告購買海洛
      因各1包，並均與被告達成買賣之合意，且依2人於同日晚
      上6時27分之對話內容，亦可認定被告業已將證人李榮彬
      於同日下午4時17分購買之海洛因如數交付。是上開通聯
      內容，經核亦與證人李榮彬前開偵訊證述相符。惟由其後
      2人之對話內容，尚無從認定證人李榮彬於同日晚上6時27
      分向被告購買海洛因部分業已完成交貨之行為。
    3.被告於偵訊中亦曾供承有販賣毒品之情事，且卷附通訊監
      察譯文係其與購毒者之通話內容，僅否認有獲利之事實（
      同上偵卷第14至15、24至26頁參照）。參以證人李榮彬與
      被告並無冤仇，業據其於同次偵訊中證述在卷，衡情其應
      無設詞誣陷被告之動機。
    4.再者，扣案第一級毒品海洛因6包，合計淨重1.1公克、空
      包裝總重1.26公克，亦有法務部調查局95年9月3日調科壹
      字第09523009170號鑑定書1份存卷可憑。此外，復有在被
      告住處1樓客廳及其所使用之自用小客車內所查獲供分裝
      毒品所用之天平1台（含砝碼1盒）、電子秤1台、分裝吸
      管3支、分裝袋1400個及其所有供聯絡販毒事宜所用之MOT
      OROLA廠牌行動電話1支 (含0000000000號行動電話門號SI
      M卡1枚)等物扣案可證。雖被告辯稱扣案分裝袋非其所有
      ，且天平、電子秤均無法用來秤毒品云云，惟其於警詢中
      已供承在車上所查獲之分裝袋200個係其購入用以分裝毒
      品乙情（警卷第2至3頁參照），且被告先於同次警詢中辯
      稱：扣案分裝袋1200個是我去世的弟弟留下來的云云，嗣
      於原審訊問時改稱：分裝袋是我女兒的云云（原審卷第10
      頁參照），先後陳述已有不符，顯係臨訟杜撰之詞，委不
      足採。況何，扣案天平之砝碼最小單位為200毫克、最大
      單位為50公克，亦據原審當庭勘驗無訛，並無不能用來秤
      重、分裝毒品之情事，顯與被告所辯不符；而扣案電子秤
      乃屬販毒者最常見之秤重工具，則以被告持有上開秤重工
      具及大量分裝袋情形觀之，足見被告購入毒品除單純供己
      施用外，尚有分裝販賣之情事。綜上足認，證人李榮彬前
      揭偵訊證述應與事實相符，而堪可採信。
    5.至證人李榮彬於原審審理中作證時改稱：我每次買毒品，
      都是被告幫我接洽，我再跟1個叫「大哥」的人買毒品，
      大約有10幾次，有1、2次，我沒有錢，被告給我一些施用
      ，沒有向我收錢云云，而被告亦附和其詞，辯稱：我只有
      幫李榮彬聯絡「大哥」，再由李榮彬自己向「大哥」購買
      海洛因，我沒有得到好處，李榮彬曾經在我家自己拿我的
      海洛因去施用1、2次，不是我主動提供給他等語。惟查，
      證人李榮彬於原審審理中就95年5月17日當天向「大哥」
      購買毒品之情形，先證稱：當天我打電話給被告，我問他
      有沒有毒品，我說我要1包，他說他正好要去跟人家拿，
      於是我跟他一起過去，我也跟那個人拿1包，我只知道那
      個人叫「大哥」云云，嗣又改稱：5月17日下午4點17分，
      我打完電話後，5點多過去被告家，當時有被告及「大哥
      」在場，我是跟「大哥」拿海洛因云云，另就其有無積欠
      「大哥」交易毒品之價金乙節，先證稱：每次都有給錢，
      沒有欠「大哥」錢云云，嗣又改稱：我在電話中提到回帳
      給被告，是因為之前我買海洛因有欠「大哥」錢，所以我
      順便叫被告拿過去，我第1次過去時剛好沒有這麼多錢還
      給「大哥」，後來我要跟他拿1包，所以要把欠他的錢都
      還給他云云，設若證人李榮彬確有與「大哥」交易情事，
      何以其先後證述竟充滿矛盾之處？再者，證人就何以未於
      偵訊中提及向「大哥」購買毒品之事，竟稱：那麼久了我
      忘記了，現在又想起來了云云，則以其偵訊時距事發時間
      僅2個多月，於原審審理中作證時距事發時間已有7個多月
      之久，其就偵訊時已不復記憶之事，竟能於原審審理中證
      述甚詳，此亦顯與常情相悖，綜上足認，證人李榮彬於原
      審審理中翻異前詞，改稱其係經由被告聯絡後，自行向「
      大哥」購買海洛因乙節，應係基於被告在場之人情壓力，
      故為避重就輕之詞，自不足採信。
    6.關於被告與證人李榮彬交易海洛因之次數，依證人李榮彬
      於前開偵訊證述，其係自95年2、3月起至同年5月17日止
      ，大約以兩週1次之頻率，向被告購買海洛因，並於原審
      審理中確認在此期間經由被告向「大哥」拿到海洛因共有
      10幾次（應不包含95年5月17日第2次未完成交易部分），
      而被告就確實次數則不復記憶，證人李榮彬所述向「大哥
      」購買海洛因乙節，固不可採信，業如前述，但所述透過
      被告購買海洛因之次數，核與其偵訊中所述之頻率大致相
      符，自堪憑採。從而依現存證據，僅可認定被告與證人李
      榮彬完成海洛因交易之次數為10幾次，客觀上無從再以其
      他方式查證2人確實之交易次數，則依「罪疑惟輕」原則
      ，從最有利於被告之認定，應認被告於前開期間販賣海洛
      因予證人李榮彬既遂之次數為10次。
    7.關於被告與證人李榮彬交易海洛因之所得，證人李榮彬於
      同次偵訊中雖證稱：當天下午4點多，我第1次去買的時候
      ，被告給我1包，我因為沒有錢，所以先欠著，後來好像
      也還沒有給他錢，之前有的有給他錢，有的沒給錢，就先
      欠著，之後因為在95年5月18日因強盜案被查獲，就沒有
      給他錢了云云，惟依被告與證人李榮彬上開通聯內容，證
      人李榮彬於95年5月17日下午4時17分向被告購買海洛因時
      即表示要回帳給被告，嗣於同日晚上6時27分再次向被告
      購買海洛因時，亦表示要匯錢過去給被告，而證人李榮彬
      於原審審理中亦證稱：上開金錢往來係為清償之前所積欠
      購買海洛因之價金乙情（原審卷第148頁參照，至其證述
      所積欠之對象係「大哥」乙節，依前揭說明，已不足採信
      ），再參以海洛因物稀價昂，且非法販賣海洛因之法定刑
      為死刑或無期徒刑，並為政府嚴予查緝之違法行為，販賣
      海洛因者基於此高度之危險性，原則上均以一手交錢、一
      手交貨之方式交易，若遇長期交易或有特殊交情之對象，
      縱有寬限暫緩給付價金之情形，亦不可能在遲遲未清償前
      債之情形下，持續供應海洛因予此人，是以，證人李榮彬
      在與被告交易2、3個月之過程中，或有暫時積欠買賣價金
      之情形，但其於95年5月17日晚上6時27分在電話中表示要
      匯錢給被告，並再次向被告購買海洛因時，應係將之前所
      積欠被告之買賣價金清償完畢，被告始同意再與之交易，
      而未為任何催討債務之表示，則證人李榮彬前開所述尚積
      欠被告購買海洛因之買賣價金乙節，應非可採。是被告以
      每包1,000元之價格販賣海洛因各1包予證人李榮彬既遂10
      次，所得共計10,000元之事實，堪以認定。
    8.至被告在與證人李榮彬上開通聯內容中雖曾提及「要多少
      我叫他們馬上拿過來」及「再去拿就好」等語，顯見被告
      係在證人李榮彬打電話向其購買海洛因後，另向他人取得
      交易所需之貨源，惟依證人李榮彬在電話中表示要回帳、
      匯錢給被告，及被告在電話中就證人李榮彬購買海洛因之
      要約立即表示承諾，而未先向提供貨源之他人確認是否有
      貨等情觀之，顯見證人李榮彬係直接與被告交易，而非透
      過被告與他人交易甚明。而本件尚查無證據證明被告與提
      供其交易海洛因貨源之該他人有犯意聯絡及行為分擔，自
      不能僅憑被告向此上手取得交易海洛因所需貨源之事實，
      即認定被告係與該人共犯販賣海洛因予證人李榮彬乙情。
    9.按非法販賣海洛因係政府嚴予查緝之違法行為，且海洛因
      可任意分裝，而每次買賣之價量，亦隨時隨雙方關係之深
      淺、當時之資力、需求程度及對行情之認知等因素，機動
      的調整，因之販賣之利得，除經被告坦承或帳冊價量均臻
      明確外，委難察得實情，是縱未確切查得販賣賺取之實際
      差價，但除別有事證，足認係按同一價格轉讓，確未牟利
      之情形外，尚難執此認非法販賣之事證有所不足，致知過
      坦承者難辭重典，飾詞否認者反得逞僥倖，而失情理之平
      ；且海洛因之價格昂貴，取得不易，凡為販賣之不法勾當
      者，苟無利可圖，應無甘冒被查緝法辦重刑之危險，平白
      無端義務為該買賣之工作，是其販入之價格必較售出之價
      格低廉，而有從中賺取買賣差價牟利之意圖及事實，應屬
      符合論理法則且不違背社會通常經驗之合理判斷。則被告
      向他人取得海洛因後再販賣予證人李榮彬，應有從中賺取
      買賣價差，其有牟利之意圖至為灼然。
    10.綜上所述，被告前揭所辯不足採信，被告有上開事實欄一
      之(一)部分之犯罪事實已臻明確，應堪認定。
  (二)上開事實欄一之(二)販賣海洛因予林永吉部分
    1.據證人林永吉於95年8月10日偵訊中具結證述：我以前曾
      經在被告住處施用過毒品，從今年初2、3月間迄今去過約
      3、4、5次，最近1次去好像是上個月，我向被告買的都是
      海洛因，都是去他住處購買，我會以0000000000號行動電
      話打給他詢問有無在家，他的行動是0000000000號，約2
      、3次有給過錢而已，有時候給500元，有時候給1000元，
      被告拿給我1點點毒品，大約是施用1次的量，我有時候沒
      有給他錢等語（同上偵卷第41至43頁參照）；及於原審審
      理中具結證稱：被告只有1次免費讓我施用海洛因，今年2
      、3月農曆過年後，我認識被告後，看被告在他家施用海
      洛因，覺得好奇，就開始施用海洛因，我們一起施用3、4
      、5次，都是在他家，最後1次去的時間忘記了，每次只吃
      1點點，摻入香煙裡面，我去被告家都先用電話與他聯絡
      ，那次我沒有拿錢給他，他也沒有跟我要過錢，後來我拿
      錢給他3、4次，有時拿1,000元，有時拿500元，好像2次1
      ,000 元、其他是500元等語（原審卷第89至92頁參照）。
    2.被告於偵訊中亦曾供承有販賣毒品情事（同上偵卷第14至
      15、24至26頁參照）。
    3.此外，復有扣案第一級毒品海洛因6包（合計淨重1.1公克
      、空包裝總重1.26公克）、天平1台（含砝碼1盒）、電子
      秤1台、分裝吸管3支、分裝袋1400個、MOTOROLA廠牌行動
      電話1支 (含0000000000號行動電話門號SIM卡1枚)等物可
      資佐證被告購入毒品除單純供己施用外，尚有分裝販賣之
      情事（詳前揭說明）。
    4.被告嗣後雖翻異前詞辯稱：證人林永吉係與其合資購買海
      洛因云云，證人林永吉於原審審理中作證時亦改稱：我拿
      500或1,000元錢給被告，他也有出錢，我們一起去，由被
      告去拿毒品，拿到後一起吃云云（原審卷第88頁參照）。
      惟就其2人一同前往購買毒品之過程，證人林永吉證稱：
      我在被告家客廳拿錢給他，大家講好一起出去，有時我開
      車，有時他開車，我們是開他的福特紅色的車子，他指示
      我如何走，是去東勢鄉○○○道哪一村，有時約不同的地
      方，他下車我沒有跟下去，他叫我在車上等，我就在路邊
      車上等，有時需要等半小時，我沒有看過對方的人，和他
      出去3、4次都有買到毒品，都是買2,000或3,000元的毒品
      ，回到他家之後，我們一起吸食，吸食完我就回家云云（
      原審卷第88至94頁參照），被告則供稱：證人林永吉去過
      我家3、4次跟我一起去買海洛因，他先給我錢，我們去元
      長鄉通往嘉義新港路上的1個國小前面買海洛因，每次都
      是約在那裡，都是我開車，有時開我弟弟的福特紅色的車
      ，有時開他的車，去那裡跟我朋友見面，每次買2,000或
      3,000元，我下車，證人林永吉在車上等云云。關於購買
      毒品之地點、由何人開車、開何人之車等細節，被告與林
      永吉2人均能清楚回憶，陳述卻互相矛盾，顯見所述合資
      購買海洛因乙節，並非其等親身經歷之事，而係臨訟杜撰
      之詞，自不足採信。而證人林永吉前揭偵訊所述至被告住
      處以500元或1,000元之價格向被告購買可供施用1次份量
      之海洛因乙情，則與事實相符，而堪採信。
    5.關於被告與證人林永吉交易海洛因之次數及所得，被告及
      證人林永吉於原審審理中均確認：證人林永吉拿錢給被告
      去購買海洛因之情形有3、4次，且證人林永吉證述其中2
      次係拿1,000元給被告，其他係拿500元等語，被告則無法
      記憶確切之金額，是就2人交易之確實次數及各次之交易
      價格，客觀上已無從再以其他方式查證詳實，故依「罪疑
      惟輕」原則，從最有利於被告之認定，應認被告係販賣海
      洛因予證人林永吉4次，其中2次係以1,000元交易，1次係
      以500元交易，另1次則則尚未付款（詳如後述）。又依論
      理法則及經驗法則判斷，被告向他人所販入之海洛因，除
      供己施用外，另取少量販賣予證人林永吉，應有從中賺取
      買賣價差牟利之意圖甚明（詳前揭說明）。
    6.關於被告最後1次販賣海洛因予證人林永吉之時間，若依
      證人林永吉前開偵訊所述「好像是上個月」加以推論，固
      應認係95年7月份，然證人林永吉就其所述之時間亦無確
      切之把握，其於原審審理中則證稱：最後1次去的時間忘
      記了等語，是被告最後1次販賣海洛因予證人林永吉之時
      間是否確為95年7月份即有可疑，而此時間點又涉及刑法
      修正施行之新舊法比較適用問題，故依「罪疑惟輕」原則
      ，從最有利於被告之認定，應認被告最後1次販賣海洛因
      予證人林永吉之時間為95年6月底某日，而此雖與起訴書
      所認定最後販賣之時間有異，但因起訴書與本院所認定販
      賣之次數相符，故此部分事實仍屬同一，附此敘明。
    7.至被告所辯：證人林永吉未經其同意在其住處自行拿海洛
      因去施用云云。惟查，依證人林永吉前開證述：「今年2
      、3月農曆過年後，我認識被告後，看被告在他家施用海
      洛因，覺得好奇，就開始施用海洛因，我們一起施用3、4
      、5次，都是在他家，最後1次去的時間忘記了，每次只吃
      一點點，摻入香煙裡面，我去被告家都先用電話與他聯絡
      ，那次我沒有拿錢給他，他也沒有跟我要過錢，後來我拿
      錢給他3、4次，有時拿1,000元，有時拿500元，好像2次
      1,000元、其他是500元等語」，顯見證人林永吉交易毒品
      情形均是先行施用，之後再付款；參諸海洛因物稀價昂之
      特性及被告與林永吉交情並不深乙情，被告當無免費轉讓
      毒品之意思，故林永吉依其以往經驗自行至被告住處取用
      被告之海洛因，雖被告嗣後亦未再積極追償貨款，惟該次
      仍應認屬被告連續販賣海洛因行為之一部分。而關於欠款
      之次數，查證人林永吉於前開偵訊中證述：向被告拿過海
      洛因約3、4、5次，其中只有2、3次有給過錢等語，經核
      與被告於原審審理中供述：此種情形僅有1次等語相符，
      應認被告與證人林永吉交易尚未付款之情形僅有1次。
    8.綜上所述，被告上開所辯，無非卸責之詞，不足採信。其
      上開事實欄一之(二)部分之犯罪事實已臻明確，應堪認定。
三、按刑法於94年2月2日修正公布，並於95年7月1日施行，而行
    為後法律有變更者，適用行為時之法律。但行為後之法律有
    利於行為人者，適用最有利於行為人之法律，刑法第2條第1
    項定有明文，而有關新舊法之比較，應就罪刑有關之連續犯
    、累犯加重等暨其他法定加減原因（如身分加減）與加減例
    等一切情形，綜其全部罪刑之結果而為比較（最高法院95年
    第8次刑事庭會議決議參照）。惟所謂法律變更應係指因法
    律修正而「刑罰」有實質之更異而言（如修正後新舊法法定
    本刑輕重變更或犯罪構成要件寬嚴不同），始有依上開規定
    為準據法而比較適用新法或舊法之問題。如新舊法處罰之輕
    重仍然相同（例如僅形式上修正法律用語或條次移列），並
    無有利或不利之情形，即無適用上開規定為比較之餘地，自
    應依一般法律適用之原則，適用現行、有效之裁判時法論處
    （最高法院95年度臺上字第6159號判決參照）。經查：
  (一)毒品危害防制條例第4條第1項雖未修正，惟上開條文併科罰
    金部分，被告行為時刑法第33條第5款「罰金：1元以上」之
    規定，於被告行為後修正公布為「罰金：新臺幣1000元以上
    ，以百元計算之」，罰金刑之最低額已由新臺幣3元提高為
    新臺幣1,000元，比較新舊法結果，以舊法較為有利。
  (二)被告行為後，刑法第56條之連續犯規定，業已刪除，此刪除
    雖非犯罪構成要件之變更，但顯已影響行為人刑罰之法律效
    果，自屬法律有變更，而連續犯之規定刪除後，被告所犯各
    次販賣第一級毒品犯行，均屬獨立，應各別論罪後併合處罰
    ，自較舊法以連續犯論斷為重，比較新舊法結果，以舊法較
    為有利。
  (三)被告行為後，刑法第64條第2項、第65條第2項規定業經修正
    ，修正前刑法第64條第2項規定：「死刑減輕者，為無期徒
    刑，或為15年以下12年以上有期徒刑」，第65條第2項則規
    定：「無期徒刑減輕者，為7年以上有期徒刑」，而修正後
    刑法第64條第2項規定：「死刑減輕者，為無期徒刑」，第
    65條第2項則規定：「無期徒刑減輕者，為20年以下15年以
    上有期徒刑」，比較新舊法結果，修正後死刑、無期徒刑減
    輕規定已分別由「為無期徒刑，或為15年以下12年以上有期
    徒刑」、「為7年以上有期徒刑」，提高為「為無期徒刑」
    、「為20年以下15年以上有期徒刑」，自以舊法較為有利。
  (四)綜合比較結果，舊法均較為有利，則依刑法第2條第1項前段
    之規定，本件自應適用最有利於行為人之法律即行為時法。
  (五)至刑法第25條、第26條未遂犯之規定，就刑法第25條第1項
    關於「已著手於犯罪行為之實行而不遂者，為未遂犯」之規
    定並未修正，而同條第2項於修正施行前規定「未遂犯之處
    罰，以有特別規定者，為限」，修正後規定「未遂犯之處罰
    ，以有特別規定者為限，並得按既遂犯之刑減輕之」，另刑
    法第26條修正前規定「未遂犯之處罰，得按既遂犯之刑減輕
    之。但其行為不能發生犯罪之結果，又無危險者，減輕或免
    除其刑」，修正後規定「行為不能發生犯罪之結果，又無危
    險者，不罰」，將原不能未遂犯改採為不罰以外，僅將原第
    26條前段一般未遂犯之處罰效果，移列為第25條第2項後段
    。本案被告所犯販賣第一級毒品未遂部分，不論依修正前之
    刑法第25條、第26條未遂犯之規定或修正後之刑法第25條之
    規定，均為未遂犯，對被告而言並無有利或不利之情形，自
    不生新舊法比較之問題。
四、是核被告事實欄一之(一)部分自95年2、3月間某日起至同年5
    月17日下午4時17分許止，連續販賣第一級毒品海洛因予李
    榮彬共10次，所為均係犯毒品危害防制條例第4條第1項販賣
    第一級毒品既遂罪，又其於95年5月17日晚上6時28分許，已
    與李榮彬達成買賣第一級毒品海洛因之合意，而未完成交貨
    行為，所為係犯同條第5項、第1項之販賣第一級毒品未遂罪
    ；事實欄一之(二)部分自95年2、3月間日某日起至同年6月底
    某日止，連續販第一級毒品海洛因予林永吉共4次，所為均
    係犯同條例第4條第1項販賣第一級毒品既遂罪。又被告持有
    第一級毒品之低度行為已為販賣第一級毒品之高度行為所吸
    收，不另論罪。被告先後多次販賣第一級毒品既遂及未遂等
    犯行，均時間緊接，觸犯基本構成要件相同之罪名，顯係基
    於概括犯意為之，應依廢止前刑法第56條連續犯之規定，從
    一較重之販賣第一級毒品既遂罪，並加重其刑（因販賣第一
    級毒品罪之法定本刑為死刑、無期徒刑，被告此部分依法不
    得再予加重，僅就罰金刑部分加重）。再者，本罪法定刑甚
    重，被告到案後雖否認犯行，惟畢竟屬人性之自然，又其販
    賣金額非鉅，查扣數量甚輕，並非販賣毒品之上游，危害社
    會程度較低，如予宣告最低本刑無期徒刑，猶嫌過重，情堪
    憫恕，爰就其販賣第一級毒品犯行部分，依刑法第59條之規
    定減輕其刑（刑法第59條規定為法官就刑之酌減審認標準見
    解明文化，非屬法律之變更，自無新舊法比較問題，最高法
    院95年5月23日95年第8次刑事庭會議決議內容參照）。則被
    告所犯連續販賣第一級毒品罪，同時有上開刑之加重、減輕
    事由，應依法先加後減之。
五、公訴人雖未就被告事實欄一之(一)部分於95年5月17日晚上6時
    28分許之販賣第一級毒品未遂犯行提起公訴，惟此部分與起
    訴並經本院認定有罪之販賣第一級毒品罪間，有修正前連續
    犯之裁判上一罪關係，為起訴效力所及，本院應併予審理。
    又關於事實欄一之(二)部分，其中被告交付海洛因後遭欠款之
    行為，亦構成販賣海洛因犯行，公訴人認被告此交付海洛因
    行為乃屬轉讓毒品行為，顯有未洽，起訴法條應予變更，並
    與其起訴且經本院認定有罪之販賣第一級毒品部分，有修正
    前連續犯裁判上一罪之關係，爰依法併予審理，並不再論以
    轉讓第一級毒品罪名，附此說明。
六、原審以被告販毒事證明確予以論罪科刑，固非無見。惟查，
    原判決認定被告於95年2、3月間在其住處，無償轉讓少量海
    洛因予林永吉施用1次之事實，實屬被告販賣海洛因毒品予
    林永吉之一部分行為，應予評價為販賣第一級毒品罪，已如
    前述，原判決就此另予論罪科刑，尚有未洽。又原判決認定
    被告於95年5月17日下午販賣第二級毒品安非他命予王永忠
    未遂之事實，並無證據證明其已著手，應為無罪之諭知（理
    由詳後），原判決竟依販賣第二級毒品未遂罪科刑，亦有未
    當。檢察官上訴指摘原審就販賣第一級毒品部分引用刑法第
    59條減刑，量刑過輕，及被告上訴意旨空言否認犯罪部分，
    固無理由，但被告上訴指摘原判決關於其轉讓第一級毒品及
    販賣第二級毒品部分，則有理由。再按原判決認定被告轉讓
    第一級毒品予林永吉部分既應評價為販賣第一級毒品，則被
    告販賣第一級毒品之事實即有擴張，此部分之原判決亦有可
    議，自屬無法維持，應由本院將原判決予以撤銷改判。爰審
    酌被告為謀私利，販賣毒品海洛因，嚴重戕害社會秩序，惟
    其販賣毒品之對象僅有2人，販賣金額、查扣數量均非大量
    ，及無前科紀錄，惟否認犯罪態度等一切情狀，量處有期徒
    刑10年，以資懲儆（被告販賣第一級毒品之事實既有擴張，
    本院自得量處較重於原審所判處之刑）。另扣案第一級毒品
    海洛因6包（合計淨重1.1公克、空包裝總重1.26公克）除毒
    品本身係違禁物外，其包裝袋、塑膠瓶上因殘留有些微毒品
    ，客觀上無法析離，均應視同毒品，均應依毒品危害防制條
    例第18條第1項前段，不問屬於犯人與否，均予宣告沒收銷
    燬之；扣案天平1台（含砝碼1盒）、電子秤1台、分裝吸管3
    支、分裝袋1400個、MOTOROLA廠牌行動電話1支 (含0000000
    000號行動電話門號SIM卡1枚，該卡於租期屆滿後依電信實
    務，無須返還電信公司，亦應認係被告所有之物），均係被
    告所有供販毒所用之物，業經本院認定如前，均應依毒品危
    害防制條例第19條第1項規定宣告沒收；又被告販賣第一級
    毒品予李榮彬部分之所得共計10,000元（每次1,000元、既
    遂部分共10次）、林永吉部分之所得共計2,500元（1,000元
    2次、500元1次，欠款部分，不予列入），其因販毒所得之
    財物總計12,500元，亦應依前開規定宣告沒收之，如全部或
    一部不能沒收時，則以被告之財產抵償之。至扣案注射針筒
    5支、橡膠束管2條、吸食器1組（衡情均係供施用毒品之用
    ）、BENQ廠牌行動電話1支（含0000000000號行動電話1支）
    、子彈2顆，及含第二級毒品甲基安非他命及第四級毒品先
    驅原料藥麻黃鹼成分之白粉1包（淨重0.07公克、空包裝重
    0.5公克）、殘留第二級毒品甲基安非他命成分之塑膠瓶1
    個，均查無證據足認與被告本件販賣第一級毒品有關，爰不
    予宣告沒收，併此敘明。
、無罪部分：
一、公訴意旨另以：
  (一)甲○○意圖營利而基於販賣安非他命之犯意，於不詳時間、
    地點向姓名、年籍不詳綽號「阿玲」之成年女子取得數量不
    詳之安非他命。因認甲○○上開所為涉有販賣第二級毒品既
    遂罪嫌云云。
  (二)又竟意圖營利，基於販賣第二級毒品甲基安非他命之犯意，
    以其所有之上開門號作為聯絡毒品交易之工具，於95年5月
    17日下午3時許，由王永忠（綽號「阿忠」）使用000000000
    0號行動電話門號撥打甲○○上開門號，談妥以1,000元之價
    格，向甲○○購買甲基安非他命1包，並約定至甲○○上開
    住處外取貨，嗣因王永忠無法支付約定之買賣價金，甲○○
    亦未將甲基安非他命交付王永忠，致此次販買行為未遂；另
    於95年5月20日下午5時許，在上開文化街之住處，以不詳之
    價格欲販賣安非他命（毛量1兩至數兩）予林永吉1次，惟因
    價格並未確定而未遂。因認被告上開所為涉有販賣第二級毒
    品未遂罪嫌云云。
二、按犯罪事實應依證據認定之，無證據不得認定犯罪事實；又
    不能證明被告犯罪者，應諭知無罪之判決，刑事訴訟法第15
    4條第2項、第301條第1項分別定有明文。所謂證據，係指足
    以認定被告確有犯罪行為之積極證據而言，該項證據自須適
    合於被告犯罪事實之認定，始得採為斷罪資料。苟積極證據
    不足為不利於被告事實之認定時，即應為有利於被告之認定
    ，更不必有何有利之證據（最高法院29年上字第3105號、30
    年上字第816號判例意旨參照）。又按所謂必要之補強證據
    ，固不以證明販賣毒品犯罪構成要件之全部事實為必要，但
    以與施用者之指證具有　相當之關聯性為前提，其經與施用
    者之指證綜合判斷，已達於通常一般人均不致有所懷疑，而
    得確信施用者之指證為真實者，始得為有罪之認定，此為無
    罪推定原則之必然推演（最高法院93年度台上字第6750號判
    決意旨參照）。
三、經查：
  (一)公訴人認被告意圖營利而基於販賣安非他命之犯意，於不詳
    時間、地點向姓名、年籍不詳綽號「阿玲」之成年女子取得
    數量不詳之安非他命乙節，所憑證據僅有被告於偵訊時自白
    其係從1個叫「阿玲」的女子處取得安非他命等語，此外，
    別無其他補強證據，而被告於法院審理中已否認上情，且本
    院亦查無證據足資證明被告係意圖營利而販入安非他命，此
    部分罪嫌亦有不足。
  (二)公訴人認被告涉犯上開販賣安非他命予王永忠、林永吉未遂
    之罪嫌，係以證人王永忠、林永吉之偵訊證述及卷附通訊監
    察譯文為其論據，惟查，
  1.證人王永忠於偵訊中具結證述：我是向被告問說有無安非他
    命，他說如果我有錢的話，要幫我調，但因為後來我沒有錢
    ，所以沒有調成，（提示95年5月17日下午3點8分及3點32分
    通訊監察譯文）這些通話內容我都有說，我有去他家找他，
    但是我沒有錢，我沒有向他拿毒品等語（同上偵卷第16至17
    頁參照），及於原審審理中具結證稱：我綽號「阿忠」，行
    動電話0000000000號，（提示同上譯文）這是我與被告的通
    話內容，是我打給被告，電話中提到「二哥」就是被告，硬
    的是指安非他命，那天我打完電話後有去他家，但是我沒有
    帶錢，被告也沒有給我毒品（原審卷第126至130頁參照）。
  2.被告所有之0000000000號行動電話門號（下稱A）與證人王
    永忠所使用之0000000000號行動電話門號（下稱Ｃ）於95年
    5月17日先後2次通聯之內容如【附件二】在卷可稽。由上開
    通聯內容可知，證人王永忠曾在95年5月17日下午與被告之2
    次通話中，與被告談妥以1,000之價格向被告購買安非他命1
    包，並約定至被告之住處外取貨，而與被告達成買賣之合意
    ，但僅憑此2通對話內容，尚無從得知被告嗣後是否確已著
    手交貨予證人王永忠而完成買賣行為。
  3.至本件扣案塑膠瓶1個，內有第二級毒品甲基安非他命成分
    ，固有法務部調查局95年9月3日調科壹字第09523009170號
    鑑定書及憲兵司令部刑事鑑識中心95年9月18日（95）安鑑
    字第01608號鑑驗通知書各1份存卷可憑。惟此僅能認定被告
    持有微量之安非他命。另扣案之天平1台（含砝碼1盒）、電
    子秤1台、分裝吸管3支、分裝袋1400個、MOTOROLA廠牌行動
    電話1支 (含0000000000號行動電話門號SIM卡1枚）等物，
    固可佐證被告有分裝毒品情事（詳前揭販賣第一級毒品海洛
    因之說明），然顯難認被告已著手販賣安非他命予證人王永
    忠之行為。
  4.證人林永吉於偵訊中已證稱：我的朋友有叫我向被告問過有
    無毒品，被告說他沒有東西，（提示95年5月20日下午5時1
    分、5時2分通訊監察譯文）這兩通通話內容是我所講，被告
    也沒有講一兩賣多少，「粗的」應該是指安非他命，我是幫
    人家問的等語（同上偵卷第41至43頁參照）。
  5.被告所有之0000000000號行動電話門號（下稱A）與證人林
    永吉所使用之0000000000號行動電話門號（下稱Ｄ）於95年
    5月20日先後2次通聯之內容如【附件三】在卷可稽。依證人
    林永吉與被告上開通聯內容可知，其等在電話中就買賣毒品
    契約之必要之點，即毒品之數量及價格，尚未達成合意。
  6.毒品危害防制條例並未處罰販賣之預備行為，被告此部分行
    為自不成立犯罪。
四、綜上所述，本院依檢察官所提之證據，均不足為被告販賣第
    二級毒品既、未遂有罪之積極證明，亦無從說服本院以形成
    被告此部分有罪之心證；此外，復查無其他積極證據以資證
    明被告有公訴意旨所指之此部分犯行，自應為被告此部分無
    罪之諭知。
據上論斷，應依刑事訴訟法第369條第1項前段、第364條、第301
條第1項、第299條第1項前段，毒品危害防制條例第4條第1項、
第18條第1項前段、第19條第1項，刑法第11條前段、第2條第1項
前段、第59條、修正前刑法第56條，判決如主文。
本案經檢察官曾銘芳到庭執行職務。
中　　華　　民　　國　　96　　年　　5 　　月　　16　　日
                  刑事第二庭    審判長法　官    葉居正
                                      法　官    吳勇輝
                                      法　官    郭千黛
以上正本證明與原本無異。
如不服本判決，應於收受本判決後十日內向本院提出上訴書狀。
其未敘述上訴理由者並得於提起上訴後十日內向本院補提理由書
狀（均須按他造當事人之人數附繕本）「切勿逕送上級法院」。
　　　　　　　　　　　　　　　　　　　書記官    尤乃玉
中　　華　　民　　國　　96　　年　　5 　　月　　18　　日
附錄：本判決論罪科刑法條全文
毒品危害防制條例第4條第1項
製造、運輸、販賣第一級毒品者，處死刑或無期徒刑；處無期徒
刑者，得併科新臺幣1千萬元以下罰金。
【附件一】通訊監察譯文：
      (1)下午4時17分：
        B：二哥哦？
        A：你是誰？
        B：我是小彬，我回帳給你，現在有嗎？
        A：有啦，要多少？我叫他們馬上拿過來。
        B：1包就好。
        A：好。
        B：我等一下過去哦。
        A：好。
      (2)晚上6時27分：
        B：二哥我現在匯錢過去給你。
        A：多久會到？
        B：大概半小時。
        A：好。
        B：你那邊還有嗎？
        A：再去拿就好。
        B：再拿1包給我就好。
        A：好。
      (3)晚上7時36分：
        B：二哥我剛車禍啦，我現在坐計程車過去你那裡。
        A：好。
      (4)晚上7時41分：
        A：晚一點再來。
        B：我現在叫計程車了。
        A：好呀，不然你在元長就好。
        B：在元長那裡，台子間那裡嗎？
        A：好啦。
      (5)晚上7時59分：
        B：二哥你在那裡？
        A：你在那邊等我一下。
        B：我在你家吶。
        A：叫你不能來你還來。
        B：不然要在那裡等？
        A：你去紅綠燈下那邊。
        B：好。
【附件二】通訊監察譯文：
      (1)下午3時8分：
        Ｃ：二哥你那邊有硬的嗎？
        Ａ：有。
        Ｃ：我現在過去你那邊哦。
        Ａ：你是誰？
        Ｃ：我阿忠啦!
        Ａ：不是我這邊的。
        Ｃ：這樣哦。
        Ａ：好啦，過來啦，你要多少？
      (2)下午3時32分：
        Ｃ：你拿1包1千的出來好不好？
        Ａ：好。
【附件三】通訊監察譯文：
  下午5時1分：
     Ｄ：二哥我吉仔你幫我問粗仔1領（1兩）多少錢？
     Ａ：現在要問1領比較不好問。
     Ｄ：是哦，我現在朋友在問啦，可能要好幾領。
     Ａ：我幫你問啦。
     Ｄ：你是在問價錢到那裡。
     Ａ：好呀。
     Ｄ：不然你問一問打給我
     Ａ：好。
  下午5時2分：
     Ａ：現在1領突然要問我也不知道要去那裡問。
     Ｄ：他可能要的量也大啦，他可能要了解現在1領大概要幾
         萬，他可能不只要1領啦。
     Ａ：我問問看。
     Ｄ：好。
